【裁判字號】    92,聲判,12
【裁判日期】    921221
【裁判案由】    聲請交付審判
【裁判全文】
臺灣彰化地方法院刑事裁定                          九十二年度聲判字第一二號
    聲  請  人
    即  告訴人  乙○○
    被      告  甲○○
                丙○○
右列聲請人因告訴被告甲○○、丙○○等偽造文書案件，不服臺灣高等法院臺中分院
檢察署檢察長駁回再議之處分（九十二年度上聲議字第八二九號），聲請交付審判，
本院裁定如左：
    主  文
聲請駁回。
    理  由
一、聲請交付審判意旨：如附件交付審判聲請狀所載。
二、按告訴人不服上級法院檢察署檢察長或檢察總長認再議為無理由而駁回之處分者
    ，得於接受處分書後十日內委任律師提出理由狀，向該管第一審法院聲請交付審
    判；法院認為交付審判之聲請不合法或無理由者，應駁回之，刑事訴訟法第二百
    五十八條之一及第二百五十八條之三第二項前段分別定有明文。
三、本件聲請人即告訴人乙○○以被告甲○○、丙○○等涉有偽造文書罪嫌，不服臺
    灣彰化地方法院檢察署檢察官於民國九十一年十一月二十三日以九十一年度偵字
    第三六六○、七七二二號所為不起訴處分，聲請再議，亦經臺灣高等法院臺中分
    院檢察署檢察長於九十二年六月三十日，以九十二年度上聲議字第八二九號處分
    書，認再議為無理由而駁回再議，此有上開處分書二份附卷可據，合先敘明。
四、查本件聲請意旨認被告甲○○、丙○○等共犯偽造文書罪嫌，無非係以告訴人之
    指訴及測謊結果為其主要論據，惟查：（一）本件告訴人於前揭九十年度偵字第
    三六六０號偽造文書一案九十年六月七日之訊問中曾答稱伊曾拿另一個印鑑章到
    代書處換回之前交付予代書（丙○○）之木頭章（為辦理共有土地分割之用），
    而印鑑證明的印鑑章，現在伊處，申請農舍執照之印章，就是之前交給丙○○之
    印章等語，核與證人即負責協助辦理前揭土地分割事宜之代書事務所職員游素端
    於九十年度偵字第三六六０號偽造文書一案九十年七月三日中證稱：告訴人之前
    有一個木頭章放在代書處，後來土地分割完成後，他再拿另一個印章換前一個章
    等語，以及於同年八月十四日復證稱：八十九年十月九日伊申請前述共有土地之
    分割，告訴人於委任時交付之木頭印章，伊用於申請土地複丈，並蓋用於申請書
    上，嗣於八十九年十一月二十日左右，告訴人將木頭章拿回，因接下來手續只需
    印鑑章，不需前木頭章等語相符，參諸經核對本院九十二年度訴字第一號被告陳
    興隆、杜錫銘偽造文書案件之承審法官向彰化縣北斗地政事務所調取之前揭彰化
    縣埤頭鄉○○段第六五一、六五一之一、六五一之二、六五一之三地號農地辦理
    土地分割資料，其內土地登記申請書、土地複丈申請書、切結同意書，確均有告
    訴人楷體字跡之印文，此有影本各一份附於該卷可據等情，堪認告訴人於前述委
    託被告丙○○辦理共有土地分割案件時，確曾先提出上開楷體字跡之木頭印章使
    用，嗣再以印鑑章換回無訛；至於告訴人事後空言翻稱除印鑑章外，未曾寄放任
    何印章在丙○○處使用云云，顯與上開客觀事實不符，自無足取。（二）次查本
    件另經本院九十二年度訴字第一號被告陳興隆、杜錫銘偽造文書案件之承審法官
    將前述彰化縣北斗地政事務所九十二年三月十三日北地一字第○九二○○○一三
    ○五號函檢送之前揭辦理土地分割資料原本，及彰化縣埤頭鄉公所九十二年一月
    十四日埤鄉建字第○九二○○○○三九○號函檢送之上開自用農舍建照申請資料
    原本，送請法務部調查局就其上所蓋用之告訴人「乙○○」印文進行比對，結果
    發現上開自用農舍建照申請資料上所蓋用之「乙○○」印文，與上開辦理土地分
    割資料上所蓋用之「乙○○」楷體印文形體相合，特徵相符，此有法務部調查局
    九十二年七月九日調科貳字第○九二○○二一七○二○號鑑定通知書一份在卷足
    憑，堪信二者應係出於同一印章所為無誤。（三）又查上開辦理土地分割之土地
    登記申請書所載收件時間為八十九年十一月二十九日，而該件土地登記申請書上
    所蓋用之告訴人印文係先蓋用楷體印文（上方有劃線註銷痕跡），其後復於其右
    側改蓋用印鑑章印文，因告訴人係以印鑑章換回楷體木頭章，已如前述，足見告
    訴人至遲應於八十九年十一月二十九日前業已取回上開楷體木頭章，惟前揭自用
    農舍建築執照申請資料之審查表上方蓋用之收文日期為九十年二月二十三日，所
    附蓋有告訴人前開楷體印文之切結書日期亦為九十年一月六日，均在告訴人取回
    楷體木質章自行保管之後，而告訴人亦未表示該楷體木質章有何失竊之紀錄，基
    此，非無可能係告訴人事後再行交付該楷體木質章以供蓋用，尚乏積極證據足認
    被告丙○○、甲○○二人有何偽造印章或盜用印文，進而偽造文書之行為，其理
    甚明。（四）另查被告丙○○對其未參與申請農舍建照事宜、被告甲○○對告訴
    人曾找被告杜錫銘申請農舍建照等問題，經測試均呈情緒波動反應，研判有說謊
    ，固有法務部調查局出具之測謊報告書一紙可按，惟依此測謊鑑定結果之反向推
    論，亦僅係被告丙○○曾有參與申請農舍建照事宜，告訴人未曾找被告杜錫銘申
    請農舍建照，均顯然不足據以證明被告丙○○、甲○○二人有何告訴人所指訴偽
    造文書之犯行。（五）末查本件共同被告陳興隆、杜錫銘二人雖經檢察官提起公
    訴，惟亦經本院承審法官於九十二年八月二十一日以九十二年度訴字第一號案件
    判決無罪（尚未確定），此經本院調閱該案全卷核查無誤，並影印全卷一份附卷
    可稽。（六）綜上所述，本院認原處分書已詳予調查說明，並無聲請人所指摘不
    利被告之事證未經檢察機關詳為調查或斟酌之情事，且所載理由亦無違背經驗法
    則、論理法則或其他證據法則等得據以交付審判之事由存在。從而，聲請人徒以
    原處分書就證據取捨、認事用法尚有未洽為由，聲請交付審判，本院核無理由，
    應予駁回。
五、依刑事訴訟法第二百五十八條之三第二項前段，裁定如主文。
中      華      民      國    九十二    年    十二       月   二十一    日
                              臺灣彰化地方法院刑事第三庭
                                  審判長法官  李  進  清
                                  法      官  紀  佳  良
                                  法      官  高  文  崇
右正本證明與原本無異。
本件不得抗告。
                                  法院書記官  張  木  松
中      華      民      國    九十二    年    十二       月   二十五    日


司法院資訊處製作；財團法人民間司法改革基金會備份。
